臺灣士林地方法院民事裁定　　　　　　99年度消債清字第37號
聲　請　人
即　債務人　蔡榮隆
代　理　人　林淑娟律師
上列當事人聲請清算事件，本院裁定如下：
    主  文
債務人蔡榮隆自中華民國一百年三月四日下午五時起開始清算程
序。
命司法事務官進行本件清算程序。
    理  由
一、按債務人與金融機構協商成立者，不得聲請更生或清算，但
    因不可歸責於己之事由，致履行顯有重大困難者，不在此限
    。本條例施行前，債務人依金融主管機關協調成立之中華民
    國銀行公會會員辦理消費金融案件無擔保債務協商機制與金
    融機構成立之協商，準用前項之規定，消費者債務清理條例
    第151 條第5 項、第6 項分別定有明文。次按，債務人不能
    清償債務或有不能清償之虞，於法院裁定開始更生程序或許
    可和解或宣告破產前，得向法院聲請清算，觀諸消費者債務
    清理條例第3 條、第80條規定自明。又法院開始清算程序之
    裁定，應載明其年、月、日、時，並即時發生效力。法院開
    始更生或清算程序後，得命司法事務官進行更生或清算程序
    ，必要時得選任律師、會計師或其他適當之自然人或法人一
    人為監督人或管理人，復為同條例第83條第1 項、第16條所
    明定。
二、本件聲請意旨略以：伊有不能清償債務情事，前曾於民國95
    年11月間依中華民國銀行公會會員辦理消費金融案件無擔保
    債務協商機制與最大債權金融機構即香港上海豐銀行成立
    協商，協商條件為每月還款新臺幣（下同）2 萬9,480 元。
    嗣因還款困難於97年9 月間向香港上海豐銀行申請變更債
    務協商還款條件為每月還款2 萬2,856 元。然伊於97年11月
    失業，收入驟減而不得已毀諾。雖伊復於98年間與部分債權
    人成立個別協商一致性方案，然尚有債權人兆豐國際商業銀
    行及臺灣新光商業銀行未成立上開一致性方案。故伊確係因
    不可歸責於己，致履行協商條件顯有重大困難。且伊未經法
    院裁定開始更生程序或許可和解或宣告破產，爰向本院聲請
    清算等語。
三、經查，債務人所主張之上開事實，業據提出95年度銀行公會
    債務協商機制變更還款條件增補約據及無擔保債務還款計畫
    （見本院98年度消債更字第385 號卷第21至23頁）、債務人
    與第一商業銀行、國泰世華商業銀行、美商花旗銀行、荷蘭
    銀行、渣打國際商業銀行、香港上海豐銀行、聯邦商業銀
    行、遠東國際商業銀行、萬泰商業銀行、日盛國際商業銀行
    、安泰商業銀行、中國信託商業銀行及台灣美國運通國際股
    份有限公司等13位債權人所簽立之個別協商一致性方案（見
    本院卷第62至75頁）、財政部臺灣省北區國稅局97及98年度
    綜合所得稅各類所得資料清單（見本院卷第29至30頁）、財
    政部臺灣省北區國稅財產歸屬資料清單（見本院卷第28頁）
    、勞工保險被保險人投保資料表及明細（見本院卷第88至90
    頁）、勞工保險局核定失業給付通知書（見本院卷第92頁）
    、桀昇有限公司出具之員工約聘證明書（見本院卷第31頁）
    、桀昇有限公司員工99年1 月至9 月間薪資證明單（見本院
    卷第120 至121 頁）、債務人及其扶養義務人全戶戶籍謄本
    （見本院卷第47、76頁）、財團法人金融聯合徵信中心當事
    人綜合信用報告─債務清理條例協商前置專用債權人清冊（
    見本院卷第48至51頁）等為證，堪信為實。是債務人目前每
    月平均薪資收入約3 萬3,911 元，扣除每月協商還款金額2
    萬2,856 元後，僅餘1 萬1,055 元（計算式：33,911－22,8
    56＝11,055）。以內政部依99年12月29日修正公布之社會救
    助法所試擬之100 年度新北市每人每月最低生活費為1 萬1,
    832 元核之，上開剩餘金額明顯不足維持債務人個人基本生
    活及負擔2 名未成年子女蔡定甫（90年8 月出生）、蔡定佐
    （92年10月出生）之扶養費。準此，債務人主張其有不可歸
    責於己之事由，致履行協商條件顯有困難，當為實在。此外
    ，債務人復查無消費者債務清理條例第6 條第3 項、第8 條
    或第82條第2 項所定駁回清算聲請之事由存在，則債務人聲
    請清算，應屬有據。揆諸首揭規定及說明，應予開始清算程
    序，並命司法事務官進行本件清算程序。
四、爰裁定如主文。
中    華    民    國   100    年    3     月    3     日
                  民事第二庭  法      官  藍雅清
上為正本係照原本作成。
本件不得抗告。
中    華    民    國   100    年    3     月    4     日
                              書  記  官  羅伊安